【裁判字號】    99,聲判,30
【裁判日期】    990826
【裁判案由】    聲請交付審判
【裁判全文】
臺灣桃園地方法院刑事裁定              99年度聲判字第30號
聲  請  人  甲○○
代  理  人  袁曉君律師
被      告  乙○○
上列聲請人因被告偽造文書等案件，不服臺灣高等法院檢察署檢
察長中華民國99年4 月9 日，99年度上聲議字第2443號駁回聲請
再議之處分（原不起訴處分案號：臺灣桃園地方法院檢察署98年
度偵字第26317 號），聲請交付審判，本院裁定如下：
    主  文
聲請駁回。
    理  由
一、按告訴人接受不起訴處分書後，得於7 日內以書狀敘述不服
    之理由，經原檢察官向直接上級法院檢察署檢察長或檢察總
    長聲請再議；上級法院檢察署檢察長或檢察總長認再議為無
    理由者，應駁回之；告訴人不服上級法院檢察署檢察長或檢
    察總長認再議為無理由而駁回之處分者，得於接受處分書後
    10日內，委任律師提出理由狀，向該管第一審法院聲請交付
    審判；法院認為交付審判之聲請不合法或無理由者，應駁回
    之。刑事訴訟法第256 條第1 項前段、第258 條第1 項前段
    、第258 條之1 第1 項、第258 條之3 第2 項前段分別定有
    明文。查本件聲請人即告訴人甲○○對被告乙○○提出偽造
    文書等案件之告訴，經臺灣桃園地方法院檢察署檢察官於民
    國98年11月26日，以98年度偵字第26317 號為不起訴處分後
    ，聲請人對之聲請再議，經臺灣高等法院檢察署檢察長於99
    年4 月9 日，以99年度上聲議字第2443號處分書，認為再議
    無理由，為駁回再議之處分，該處分書於99年4 月15日送達
    於被告，此有臺灣高等法院檢察署送達證書影本1 份附卷可
    佐，從而，聲請人於99年4 月23日委任律師向本院聲請交付
    審判，其聲請合於「再議前置原則」及「強制律師代理」等
    要件，並於法定聲請期間提出聲請，均符法定程序，先予敘
    明。
二、本件原告訴意旨略以：被告乙○○係桃園縣政府警察局八德
    分局警備隊隊長，於民國97年9 月2 日晚上11時22分許，在
    桃園縣桃園市○○路○○路北街口，查獲告訴人甲○○酒後
    駕車，而填製桃園縣政府警察局桃警局交字第DB0000000 號
    舉發違反道路交通管理事件通知單，於填製時因車主姓名、
    地址及違規時間書寫錯誤，而予以塗改，惟未於塗改處加蓋
    職章，即將該通知單之通知聯交予告訴人收執，並因遭告訴
    人當場辱罵，而將告訴人以涉犯妨害公務罪嫌報告臺灣桃園
    地方法院檢察署偵辦，經本署檢察官以97年度偵字第20057
    號提起公訴，而由臺灣桃園地方法院以98年度易字第485 號
    審理，詎被告竟意圖使告訴人受刑事處分，並基於變造公文
    書及變造證據之犯意，於不詳時、地，在上開通知單之移送
    聯上複寫之車主姓名、地址及違規時間塗改處加蓋職章4 枚
    而變造之，復於98年6 月3 日，在臺灣桃園地方法院，為上
    開案件出庭作證時，將該變造之通知單移送聯提出予法院作
    為證據使用而行使之，足生損害於告訴人，因認被告涉有刑
    法誣告及偽造文書等罪嫌。
三、臺灣桃園地方法院檢察署檢察官原不起訴處分意旨：被告乙
    ○○堅決否認涉有誣告及偽造文書之犯行，辯稱：因為罰單
    是一式三聯，主要的是移送的第二聯，要送監理站，所以伊
    只在第二聯上加蓋職章，以示負責，第一聯沒蓋章就給告訴
    人等語。經查，公務員於職務上所掌之公文書上登載錯誤或
    遺漏時，如有更改或增刪，本應於更改或增刪處加蓋校對章
    或職章，以表示其內容之正確性，是被告於所填製之舉發違
    反道路交通管理事件通知單上書寫錯誤處加蓋職章，本係其
    依職權所當為，況被告乃有權製作該通知單之人，且加蓋職
    章又未變更該通知單之內容或影響其效力，自難認被告所為
    係屬變造公文書之行為，從而被告於出庭作證時，將該通知
    單移送聯提出予法院作為證據使用，亦難認其有何使用變造
    證據犯行，要難僅憑告訴人之片面指訴，即遽令被告擔負誣
    告及偽造文書等罪責。因認聲請人告訴被告乙○○所犯之誣
    告及偽造文書罪嫌有所未足，而為不起訴處分。
四、聲請再議意旨略以：聲請人並沒有告被告乙○○誣告及偽造
    文書，且本案原檢察官對聲請人所告訴之事實，證據未調查
    清楚等語。
五、臺灣高等法院檢察署本件駁回再議聲請意旨：
(一)、臺灣桃園地方法院檢察署檢察事務官於98年8 月24日詢問聲
    請人「（問張：偽證部分是指何？）答：就是被告在罰單時
    加蓋官印，提供給法院所以我認為他偽造證據。」，是承辦
    檢察官嗣依聲請人之告訴意旨及依職權於98年11月12日將乙
    ○○簽分為涉犯誣告及偽造文書罪之被告。顯已處理聲請人
    之申告事項，是聲請人認其並沒有告被告乙○○誣告及偽造
    文書部分，聲請人應有誤會。
(二)、經查：原檢察官偵查結果略以：(1)公務員於職務上所掌之公
    文書上登載錯誤或遺漏時，如有更改或增刪，本應於更改或
    增刪處加蓋校對章或職章，以表示其內容之正確性，是被告
    於所填製之舉發違反道路交通管理事件通知單上書寫錯誤處
    加蓋職章，本係其依職權所當為，況被告乃有權製作該通知
    單之人，且加蓋職章又未變更該通知單之內容或影響其效力
    ，自難認被告所為係屬變造公文書之行為。(2)、從而被告於
    出庭作證時，將該通知單移送聯提出予法院作為證據使用，
    亦難認其有何使用變造證據犯行，要難僅憑聲請人之片面指
    訴，即遽令被告擔負誣告及偽造文書等罪責。此外，復查無
    其他積極證據足資證明被告有何犯行，認被告罪嫌不足，而
    為不起訴處分，核無違誤。因認聲請再議意旨所指各節，或
    係原檢察官已查明，或係聲請人個人之主觀意見，本件原檢
    察官偵查已臻完備並無積極證據證明被告有聲請人指訴之罪
    嫌，聲請再議為無理由，而為駁回再議聲請之處分。
六、本件聲請交付審判意旨略以：
(一)、本件確實有構成刑事訴訟法第378 條「適用法則不當」及同
    法第379 條第14款「判決不載理由或所載理由矛盾」之違背
    法令事由。本件被告值勤時未依警察職權行使法第4 條之規
    定，穿著制服或出示證件表明身分，且警察依警察職權行使
    法第6 條之規定，於公共場所應有合理懷疑其有犯罪嫌疑才
    可查驗身分，本件被告並無駕駛機車之情事，被告無故攔檢
    告訴人，要求告訴人配合酒測，告訴人依法得拒絕攔檢及酒
    測，被告竟違法開立桃園縣政府警察局桃警局交字第DB0000
    000 號舉發違反道路交通管理事件通知單，已涉及誣告、偽
    造文書情事，本件被告開立罰單是否合法，原處分書疏未論
    及，僅以被告為有權開立罰單之人，而認定被告無偽造文書
    之嫌，顯有刑事訴訟法第379 條第14款「判決不載備理由或
    所載理由矛盾」之違背法令事由。
(二)、就被告提出案發當時之錄影帶為佐證，惟查，當時錄影帶顯
    示之位置亦與該罰單之位置不同，就此告訴人亦提出手繪地
    圖為佐，原處分檢察官亦疏漏未查，按罰單及犯罪事實應首
    重人、事、時、地、物，經查，經告訴人提出之罰單所載之
    時間及地點均有誤，被告根本未於該時間地點為拒絕酒測之
    行為，被告卻登載罰單上，應構成公務員登載不實罪，告訴
    人非學法之人，告訴人雖對於被告之犯罪行為，認為構成偽
    造文書，惟核被告之行為應構成刑法第213 條公務員登載不
    實罪，查刑法第213 條公務員登載不實罪為公訴罪，縱告訴
    人爰引之法律有誤，檢察官為習法之人，亦應代為變更適用
    法條，而非據以不起訴處分，令告訴人難以接受。故本件確
    實有構成刑事訴訟法第378 條「適用法則不當」之疑。
(三)、另不起訴處分書中記載，當日值勤員警顏一權因發現告訴人
    酒後騎車，乃通報被告乙○○協助攔查乙節，與告訴人於警
    詢筆錄中所做之記載不同，告訴人係陳稱伊當時是牽車而非
    騎車，而原不起訴處分書中，就認定此節事實之證據究竟為
    何，亦未見不起訴處分書載明，顯有刑事訴訟法第379 條第
    14款「判決不載備理由或所載理由矛盾」之違背法令事由。
    又本件案發當時告訴人係以牽行機車之方式載8 個月大之女
    兒外出散步，行經桃園市○○○路80巷當時連路燈都沒有，
    比對現場光碟，告訴人係以牽車方式步行，卻遭未穿員警制
    服之被告無故攔檢，現場並無酒測儀器，及開立警示燈，即
    稱要逮捕告訴人，當時現場視線無法判斷對方是警方。且當
    日告訴人並未對被告辱罵三字經，只是因為當時被嚇到喃喃
    自語，並未指著被告罵，被告即以擒拿術逮捕告訴人，完全
    不顧現場還有一個8 個月大的嬰孩，明顯是被告值勤不當，
    為掩飾值勤疏失，才會開立塗塗改改並且多數與事實不符的
    罰單。
(四)、復臺灣桃園地方法院檢察署發函高等法院檢察署即原不起訴
    案號98年度偵字第6728號，檢送予高等法院之卷宗其中所載
    98他字第3469號，經查，根本無該卷，正確之案號應為98他
    字第3649號，因地檢署之疏漏，導致告訴人對於該案件不起
    訴處分之不信賴，亦為提起本件交付審判之因素。
七、按刑事訴訟法第258 條之1 規定聲請人得向法院聲請交付審
    判，係新增對於「檢察官不起訴或緩起訴裁量權」制衡之一
    種外部監督機制，法院僅就檢察官所為不起訴或緩起訴之處
    分是否正確加以審查，以防止檢察機關濫權，依此立法精神
    ，同法第258 條之3 第3 項規定法院審查聲請交付審判案件
    時「得為必要之調查」，其調查證據之範圍，自應以偵查中
    曾顯現之證據為限；而同法第260 條對於不起訴處分已確定
    或緩起訴處分期滿未經撤銷者得再行起訴之規定，其立法理
    由說明該條所謂不起訴處分已確定者，包括「聲請法院交付
    審判復經駁回者」之情形在內，是前述「得為必要之調查」
    ，其調查證據範圍，更應以偵查中曾顯現之證據為限，不得
    就聲請人新提出之證據再為調查，亦不得蒐集偵查卷以外之
    證據，否則，將與刑事訴訟法第260 條之再行起訴規定，混
    淆不清，亦將使法院兼任檢察官而有回復「糾問制度」之虞
    ；且法院裁定交付審判，即如同檢察官提起公訴使案件進入
    審判程序，是法院裁定交付審判之前提，必須偵查卷內所存
    證據已符合刑事訴訟法第251 條第1 項規定「足認被告有犯
    罪嫌疑」檢察官應提起公訴之情形，亦即該案件已經跨越起
    訴門檻，否則，縱或法院對於檢察官所認定之基礎事實有不
    同判斷，但如該案件仍須另行蒐證偵查始能判斷應否交付審
    判者，因交付審判審查制度並無如同再議救濟制度得為發回
    原檢察官續行偵查之設計，法院仍應依同法第258 條之3 第
    2 項前段規定，以聲請無理由裁定駁回，合先敘明。再按犯
    罪事實應依證據認定之，無證據不得認定其犯罪事實，刑事
    訴訟法第154 條第2 項定有明文；又告訴人之告訴，係以使
    被告受刑事訴追為目的，是其陳述是否與事實相符，仍應調
    查其他證據以資審認；而犯罪事實之認定，應憑證據，如未
    能發現相當證據，或證據不足以證明，自不能以推測或擬制
    之方法，以為裁判基礎；另認定不利於被告之事實，須依積
    極證據，苟積極證據不足為不利於被告事實之認定時，即應
    為有利於被告之認定，更不必有何有利之證據（最高法院40
    年台上字第86號及30年上字第816 號判例意旨足資參照）。
八、本院查：
    被告乙○○堅決否認有告訴人指述之犯行，辯稱：因為當時
    現場是用無線電向值班台查詢車主的車籍地，但值班同仁聽
    錯，所以查錯人，後來回到局裡，用端末機查詢，發現原來
    車籍有誤，所以才更改罰單上的資料，因為罰單是一式三聯
    ，主要的是移送的第二聯，要送監理站，所以伊只在第二聯
    上加蓋職章，以示負責，第一聯沒蓋章就給告訴人等語。經
    查：
(一)、原臺灣桃園地方法院檢察署檢察官不起訴處分書及臺灣高等
    法院檢察署處分書依憑聲請人甲○○指述之情節、被告乙○
    ○之供詞、上揭舉發違反道路交通管理事件通知單二紙（含
    通知聯及移送聯，各見臺灣桃園地方法院檢察署98年度他字
    第3458號偵查卷宗第5 頁、第12頁），及被告乙○○為桃園
    縣政府警察局八德分局警備隊長之職權，另參以刑法第211
    條變造公文書罪、刑法第169 條第2 項變造證據誣告罪之法
    律構成要件解釋，認定被告乙○○於其所填製之舉發違反道
    路交通管理事件通知單第二聯移送聯上書寫錯誤處加蓋職章
    ，本係其依職權所當為，且加蓋職章又未變更該通知單之內
    容或影響其效力，自難認被告所為係屬變造公文書之行為，
    復被告於出庭作證時，將該通知單移送聯提出予法院作為證
    據使用，亦難認其有何使用變造證據之犯行等情，已於處分
    書理由內，詳述其調查證據之結果及取捨證據認定之理由，
    經核並無不合。
(二)、再按刑事訴訟法第378 條及同法第379 條之各款規定，乃係
    上訴第三審法律審是否合法之審查標準，要與刑事訴訟法第
    258 條之1 以下所規定之告訴人向法院聲請交付審判制度，
    法院所應審查之標準，迥不相符，法院審查聲請交付審判之
    標準，乃係偵查卷內所存證據是否已符合刑事訴訟法第251
    條第1 項規定「足認被告有犯罪嫌疑」檢察官應提起公訴之
    情形，亦即該案件是否已經跨越起訴門檻，是著重於事實即
    犯罪嫌疑之審查，而刑事訴訟法第378 條所規定之「判決不
    適用法則或適用不當者，為違背法令」及同法第379 條第14
    款所規定之判決不載理由或所載理由矛盾者「判決不載理由
    或所載理由矛盾者」之規定，乃係上訴第三審時，審查原審
    判決是否違背法令之標準，實無法以刑事訴訟法第378 條及
    同法第379 條第14款法律規定之精神，作為法院是否裁定交
    付審判之審查標準，是以聲請人聲請交付審判意旨一再陳稱
    本件確實有構成刑事訴訟法第378 條「適用法則不當」及同
    法第379 條第14款「判決不載理由或所載理由矛盾」之違背
    法令事由云云，而為聲請交付審判之事由，實無足採，合先
    敘明。
(三)、至聲請交付審判意旨認被告之行為，另構成刑法第213 條之
    公務員登載不實罪嫌云云，惟被告因同一事件另案經聲請人
    甲○○告訴傷害，及告發被告乙○○涉嫌公務員登載不實罪
    嫌，其後經檢察官簽分偵辦，就被告乙○○涉犯刑法第213
    條之公務員登載不實罪嫌認其犯罪嫌疑不足而為不起訴處分
    （見臺灣桃園地方法院檢察署98年度偵字第6728號不起訴處
    分書），此部分經本院依職權調閱臺灣桃園地方法院檢察署
    98年度偵字第6728號一案卷宗核閱屬實，是被告乙○○因本
    件交通稽查事件，其是否涉嫌刑法第213 條公務員登載不實
    罪嫌，業經另案不起訴處分，此與本件原不起訴處分書之案
    件中（臺灣桃園地方法院檢察署98年度偵字第26317 號），
    告訴人甲○○所指述之事實，未盡相同。是被告乙○○是否
    涉有刑法第213 條公務員登載不實之罪嫌，業經臺灣桃園地
    方法院檢察署檢察官以98年度偵字第6728號一案為不起訴處
    分，此部分並非本件告訴人甲○○聲請交付審判之原偵查案
    件（即同署98年度偵字第26317 號）之偵查範圍，自非本院
    審查本件是否構成裁定交付審判之審查範圍，是告訴人甲○
    ○於本案聲請交付審判中再度爭執被告涉犯刑法第213 條公
    務員登載不實罪嫌云云，實無理由。
(四)、又告訴人事發當晚，酒後究竟係牽車步行或是騎乘機車，及
    其遭警方攔檢後究竟有無以三字經辱罵被告等情，乃係告訴
    人甲○○有無違反交通法規及是否構成刑法第140 條第1 項
    之侮辱公務員罪（本院98年度易字第485 號案件）之事實認
    定，復被告乙○○事發當晚有無穿著警察制服值勤職務，及
    其值勤職務時有無出示證件，是否以擒拿術逮捕被告等情，
    亦僅係被告乙○○值勤職務是否符合規定及適當之問題，皆
    無法執此即認被告乙○○有何誣告及偽造文書罪嫌。
(五)、又聲請交付審判意旨稱「臺灣桃園地方法院檢察署發函高等
    法院檢察署即原不起訴案號98年度偵字第6728號，檢送予高
    等法院之卷宗其中所載98他字第3469號，經查，根本無該卷
    ，正確之案號應為98他字第3649號，因地檢署之疏漏，導致
    告訴人對於該案件不起訴處分之不信賴，亦為提起本件交付
    審判之因素」云云，惟查臺灣桃園地方法院檢察署98年度偵
    字第6728號一案，實非本件聲請人甲○○聲請交付審判之原
    偵查案件（本件原地檢署不起訴處分案件為98年度偵字第26
    317 號一案），已如前述，是告訴人執此認原不起訴處分有
    疏漏之處，亦無理由，併此敘明。
九、綜上所述，本件聲請人甲○○指訴被告乙○○涉有誣告及偽
    造文書罪嫌，經偵查後，原不起訴及駁回再議處分書認被告
    乙○○犯罪嫌疑不足，就其認定事實及所憑之證據，均已詳
    加調查，並敘明其理由，且論證理由亦無違反經驗法則、論
    理法則或其他證據法則之處。則本件被告乙○○之誣告及偽
    造文書罪嫌由卷內資料判斷，未達於起訴之門檻，聲請交付
    審判意旨徒憑己詞，指摘駁回再議之處分書違誤云云，洵不
    足採。從而，依前揭法條及判例意旨之說明，本件交付審判
    之聲請為無理由，應予駁回。
據上論斷，應依刑事訴訟法第258 條之3 第2 項前段，裁定如主
文。
中    華    民    國    99    年    8     月    26    日
                  刑事第四庭審判長  法  官  袁雪華
                                    法  官  林宜靜
                                    法  官  張宇葭
以上正本證明與原本無異。
不得抗告。
                                    書記官  高  平
中    華    民    國    99    年    8     月    27    日

司法院資訊處製作；財團法人民間司法改革基金會備份。
